臺灣高等法院刑事判決
110年度原上訴字第148號
上  訴  人  臺灣士林地方檢察署檢察官
上  訴  人  
即  被  告  曾奕凱
被      告  賴俊瑋
選任辯護人  蘇燕貞律師(法律扶助律師)
被      告  羅弘毅
選任辯護人  劉齊律師(法律扶助律師)

上列上訴人因被告傷害案件，不服臺灣士林地方法院110年度原
訴字第8號，中華民國110年9月22日第一審判決（起訴案號：臺
灣士林地方檢察署110年度偵字第1078號），提起上訴，本院判
決如下：
    主  文
上訴駁回。
    事  實
一、甲○○於民國109年11月25日20時40分許，騎乘車牌號碼000-0
    00號機車，尾隨盧妙媗至臺北市○○區○○街00號綠蓋茶館前方
    ，與盧妙媗之友人乙○○、丙○○發生爭執，乙○○上前驅離甲○○
    ，甲○○見狀即騎乘機車離開，惟旋即基於傷害之犯意，在路
    口處迴轉後逆向駛回，在同一路段27之1號前衝撞乙○○，乙○○因而倒地，並受有胸壁、臀部、右上肢、雙下肢多處擦挫
    傷等傷害。嗣甲○○因上開衝撞自己重心不穩，人車倒地，乙○○起身後，與丙○○為防止甲○○逃跑，一同上前壓制甲○○，並
    呼請適在旁巡邏之員警處理。
二、案經乙○○告訴由臺北市政府警察局士林分局報請臺灣士林地
    方檢察署檢察官偵查起訴。
    理  由
甲、有罪部分：　　
壹、證據能力：
    本案據以認定上訴人即被告甲○○犯罪之供述證據，其中屬於
    傳聞證據之部分，檢察官、被告甲○○在本院審理時均未爭執
    其證據能力，復經本院審酌認該等證據之作成無違法、不當
    或顯不可信之情況。又非供述證據亦查無公務員違背法定程
    序而取得之情事，依刑事訴訟法第158條之4反面解釋、第15
    9條至第159條之5規定，均有證據能力。 　
貳、實體部分：
一、認定事實所憑證據及理由：
　　訊據被告甲○○固不否認案發時有自臺北市○○區○○街00號綠蓋
    茶館前方騎乘機車沿小西街離去後，在路口處迴轉，沿小西
    街騎乘，途中與告訴人乙○○發生碰撞之事實，惟矢口否認有
    何傷害犯行，辯稱：「我那時候在綠蓋茶館前，和顏悅色希
    望他們好好跟我談，我就被潑飲料，就被喝叱，後來乙○○站
    起來用非常兇惡的眼神一直在那邊罵，我那時候就要離開去
    警局報警，我去警局路上乙○○就衝出來攔住我的車，追趕我
    叫我不要走，用他的雙手把我車頭燈打破，完全就是要把我
    攔下來擋在我車前，我閃避不及很緊張，被擋住就撞到他，
    導致身體受傷，那時候我停下來站起來去關心對方傷勢，丙○○就衝過來把我摔倒在地、拉扯我，導致我受傷部位加劇，
    扭到、撞到淤青且韌帶受傷。」云云。經查：
㈠、被告甲○○於上開時間有自臺北市○○區○○街00號綠蓋茶館前方
    騎乘機車沿小西街離開，在路口處迴轉，再沿小西街騎回，
    在同一路段27之1號前與告訴人乙○○發生碰撞，告訴人乙○○
    受有胸壁、臀部、右上肢、雙下肢多處擦挫傷等傷害之事實
    ，為被告所不爭執，並有告訴人乙○○之新光吳火獅紀念醫院
    109 年11月25日診斷證明書（見偵查卷第31頁）、受傷照片
    （見110年度原訴字第8號〈下稱原審卷〉第79、81頁）、109 
    年11月25日臺北市政府警察局士林分局道路交通事故現場圖
    （見偵查卷第59頁）、109 年11月29日臺北市政府警察局士
    林分局交通分隊道路交通事故補充資料表（見偵查卷第61頁
    ）、109 年11月25日臺北市政府警察局士林分局道路交通事
    故調查報告表（一）、（二）（見偵查卷第67至69頁），是
    此部分事實首堪認定。
㈡、被告甲○○雖辯稱其並無傷害之故意，惟查：
　⒈上開犯罪事實業據證人乙○○、丙○○、盧妙媗證述在卷：
　⑴證人即告訴人乙○○於警詢、偵查及原審證稱：「109年11月25
    日20時40分許，我在綠蓋茶館前，因為機車騎士即被告甲○○
    尾隨我朋友盧妙媗，被我跟丙○○發現，當時甲○○神情對我們
    十分不友善，我們想要拍到他的車牌號碼到警局報警，我要
    跟甲○○說他已經影響到我們，對他喊說不要跑，甲○○就騎車
    跑走，到路口時就直接迴轉，對著我加速催油門，從我前面
    衝過來要撞我，我沒有機會閃躲，便用右腳頂著車頭，連人
    帶車被撞飛出去，甲○○撞到我之後，自己本身也不穩摔在地
    上，之後他第一個動作是馬上起身看向我們，看起來是準備
    要逃跑，我就跟丙○○衝上前將他壓制在地上，丙○○抓住甲○○
    的肩膀，我們三人一起旋轉飛了出去，倒在旁邊，丙○○就借
    勢由下方用雙手環抱甲○○的肩膀肩頭的位置，避免甲○○的手
    部攻擊，他的雙腳扣住甲○○的肚子，我藉機爬起來之後壓住
    甲○○的雙腳，避免他用腳攻擊我們，之後我抬頭看到前方十
    字路口珍煮丹那邊剛好有2 位巡邏員警，我就招呼他們過來
    ，說甲○○撞我，警察來了之後我就收手，並拍一下丙○○跟他
    說警察來了，之後丙○○也收手，這件事情就交給警方，過程
    不到幾秒鐘，後來丙○○將我拉到旁邊階梯上去休息，沒多久
    我就昏迷了，就醫後發現我雙腳腳踝、右半邊膝蓋、右半邊
    屁股、肩膀、手肘、手腕都有嚴重挫傷。」等語（見偵查卷
    第21至23頁、第97頁，原審卷第194至201頁）。
　⑵證人丙○○於警詢、偵查及原審證稱：「109 年11月25日大概
    晚上6 、7 點我跟盧妙媗在士林夜市先吃飯、逛士林夜市，
    走進去逛帽子店時，甲○○就突然拍我的肩膀，我回頭嚇了一
    下，因為我那時候完全不認識他，後來盧妙媗就把我拉過去
    說甲○○有在跟蹤他的嫌疑，我就馬上拉著盧妙媗離開帽子店
    ，後面甲○○有騎機車跟蹤，被我看到的時候甲○○會閃躲，第
    二次我們走到鞋店，盧妙媗就生氣喝止甲○○說不要再跟蹤了
    ，之後我和盧妙媗走到綠蓋茶館，剛好碰到我的學長乙○○，
    我就在那邊講剛才的事情經過。之後甲○○將車停在茶館門口
    ，我叫他離開，不要再出現我們面前，我有往沒有人的地方
    潑飲料，要甲○○不要再來騷擾，乙○○去追甲○○，甲○○就騎車
    逃走，我沒有去追，之後甲○○就在路口迴轉，衝撞乙○○，衝
    撞後甲○○就失控倒地，他起來看一下，想要逃跑的樣子，我
    就上前去壓制甲○○，我用頸轉的動作壓住甲○○肩膀，用離心
    力把他壓在地上，我跟甲○○都呈現仰躺姿勢，我的雙手抓住
    甲○○肩膀、雙腳夾住甲○○肚子不讓他離開，乙○○後來起身再
    跟著我過去幫忙壓制，甲○○有反抗、掙扎，後來我是被乙○○
    拍拍身體後才知道有警察來，然後我的手馬上放開交給警察
    處理，整個壓制過程大概10幾秒而已，我跟乙○○都沒有攻擊
    甲○○的動作；後來我看到乙○○大腿、屁股有大範圍擦傷，壓
    制完後，乙○○就昏迷而送到新光醫院治療。」等語（見偵查
    卷第34至35頁、第97至99頁，原審卷第202至207 頁）。
　⑶證人盧妙媗於原審證稱：「我跟丙○○是109年在朋友PUB 裡面
    跳舞認識的，乙○○是丙○○的朋友，甲○○也是我比較早一點的
    時候跳舞認識的；109年11月25日，丙○○找我去逛士林夜市
    ，逛帽子店時，我轉過去看到甲○○，我被嚇到，就跟丙○○說
    甲○○好像在跟著我們，我就邊離開邊喝阻甲○○，因為甲○○走
    在我們後面，我們就分開掉頭繞後面的巷子到綠蓋茶館會合
    ，乙○○當時已經在綠蓋那邊，我們要去找他，在跟乙○○說剛
    才發生事情經過時，甲○○騎車經過那條單行道，看到我們就
    回頭，說了幾句不友善的話，乙○○對甲○○說不要再跟了，不
    然會報警，再走出去嚇阻甲○○，之後甲○○又往前騎走，我並
    未看到丙○○潑飲料的狀況；之後短短幾秒鐘時間，我就聽到
    機車引擎很大聲地催油門騎過來，我往右看，便看到乙○○已
    經被連人帶車一團亂撞過去，我有看到他的大腿被車輪輾過
    ，之後甲○○的機車搖晃不穩倒地，丙○○怕甲○○要跑，就跟乙○○跑過去壓制甲○○，他們僵持在地上沒有在動，乙○○跟丙○○
    並未出拳或出腳攻擊甲○○，之後警察就來了，我們叫救護車
    ，發現乙○○右邊很多挫傷，有個很大的瘀青在屁股那裡。」
    等語（見原審卷第186至193頁）。
　⑷互核證人乙○○、丙○○、盧妙媗之證詞，就事件發生原委、時
    序、人別、行為、結果等情節，證人三人所述均屬一致，並
    無明顯矛盾之處。　
　⒉又經原審勘驗結果（A男甲○○、B男乙○○、C男丙○○）：
　⑴B男自A男左方跑出，並沿單行道往畫面左下方向追逐A男；A
    男騎乘機車自左下快速竄出致使右下方二路人閃避，沿途並
    飛出B男之右腳白底黑鞋。A男持續逆向騎乘，向畫面中上處
    撞去使黑衣B男倒地，後仍繼續騎乘撞上B男下肢後使機車短
    暫離開地面，A男即繼續騎乘離開畫面；C男由方才B男跑出
    處（即畫面左方）出現，並與倒地起身之B男向畫面右上方A
    男離去之方向追趕（見原審卷第51至52頁）。
　⑵B男自畫面左下方追出後離開畫面；騎乘機車之A男自畫面下
    方竄出，往前騎乘一段後倒地，B 男與自畫面左下出現之男
    子（即C男）向A男騎乘自摔之方向追趕；B男以及C男追上後
    ，即將A男壓制在地；C男躺臥地上，身體朝向上方扣住上半
    身朝下之A男，B 男站在旁邊。警察到場，C 男放開壓制，A
     男隨即起身，C男將A男解除壓制後，B男跛腳沿單行道方向
    步行，C 男見狀前往攙扶並作勢欲背B男（見原審卷第52至5
    3頁）。
　⑶畫面右上處黑衣B男遭騎乘機車之A男衝撞後倒地，A男之機車
    亦倒地向前滑出；B男與C男自畫面右上向自摔後站起來的A 
    男方向追趕，並於追趕到後由C男雙手拉扯使A男失去重心而
    頭朝左、背朝下倒地；B男則使用左手協助C男共同壓制A 男
    ；後B男起身由畫面中央走至畫面左下方時，A男持續掙扎。
    C男使用雙手環抱A男頸部向其左後方施力而使A男轉為頭朝
    左、身體朝下之跪地姿勢並持續掙扎，B男見狀再次使用雙
    手壓制A男；警方自畫面下方出現，B男遂鬆手解除壓制，並
    由C男持續壓制A男；警方到達後，B男站於畫面左側、C男持
    續壓制，直至鬆手由警方扶起A男（見原審卷第54至55頁）
    。
　⑷依原審勘驗結果及監視器錄影畫面截圖（見原審卷第57至71
    頁），核與證人乙○○、丙○○、盧妙媗所述內容相符，益徵證
    人乙○○、丙○○、盧妙媗之證述為真實，堪予採信。
  ⒊被告甲○○上訴意旨雖辯稱其係遭告訴人乙○○阻擋攔車，其只
    能正當防衛、緊急避難撞告訴人乙○○云云，然：
　⑴按正當防衛，係對於現在不法之侵害，而出於防衛自己或他
    人權利之行為；緊急避難係因避免自己或他人生命、身體、
    自由、財產之緊急危難而出於不得已之行為，刑法第23條、
    24條分別定有明文。
　⑵依上開證人之證述及原審勘驗結果，被告甲○○係遭告訴人乙○○驅趕後又逆向返回現場衝撞告訴人乙○○，並無遭現在不法
    侵害或有避免自己或他人生命、身體、自由、財產之緊急危
    難情事。而被告甲○○雖辯稱當時係因被丙○○潑飲料，在小西
    街迴轉是擬去警局提告公然侮辱云云，惟卷內並無監視器畫
    面攝得其遭潑飲料之過程，且證人丙○○證稱其是往無人之處
    潑灑飲料，證人盧妙媗亦證稱並未見到潑飲料之過程，故被
    告甲○○是否有何遭他人公然侮辱之事需前往警局報案之必要
    已屬有疑。況依常理，被告甲○○既與證人丙○○、乙○○等人發
    生爭執，在離開現場後若欲報警，理應避免與證人丙○○、乙○○再次碰面，衡情應左轉臺北市基河路行至文林路再左轉文
    林路方為順路，豈有貿然逆向折回小西街與證人丙○○、乙○○
    再次相遇之理，故被告甲○○此部分所辯，顯與常情有違，不
    足採信。
　⑶又依原審勘驗之結果可知，被告甲○○係騎乘機車高速逆向行
    駛於狹窄之小西街上，沿途路人紛紛閃避，且於撞擊之後並
    未明顯減速，直到重心不穩摔車為止（見原審卷第52至53、
    57至67頁），證人盧妙媗亦證稱被告甲○○係很大聲地催油門
    騎過來等語。參以案發地點之小西街地上確畫有單向之箭頭
    ，地面亦有標示「慢」「當心行人」之字樣（見原審卷第57
    至62頁），被告甲○○明知告訴人乙○○當時係在其機車前方，
    竟逆向未減速前行，更在發生人車撞擊後仍未減速而逕自前
    行致撞倒告訴人乙○○，可見被告甲○○主觀上係基於傷害之故
    意騎車衝撞告訴人乙○○。
㈢、綜上所述，被告甲○○所辯均屬卸責之詞，不足採信。本案事
    證明確，被告甲○○之犯行堪予認定，應予依法論科。
二、論罪：　　　　
　　核被告甲○○所為，係犯刑法第277條第1項之傷害罪。
乙、無罪部分：
壹、公訴意旨略以：
　　被告乙○○、丙○○見告訴人甲○○因騎車衝撞被告乙○○而人車倒
    地，2人竟基於傷害之犯意，上前與告訴人甲○○扭打在地，
    致告訴人甲○○受有右臉紅腫、右上眼瞼擦傷等傷害，因認被
    告乙○○、丙○○均犯刑法第277 條第1 項傷害罪。
貳、按：
一、犯罪事實應依證據認定之，無證據不得認定犯罪事實；不能
    證明被告犯罪者，應諭知無罪之判決，刑事訴訟法第154條
    第2項、第301條第1項分別定有明文。而認定犯罪事實所憑
    之證據，雖不以直接證據為限，間接證據亦包括在內，然而
    無論直接或間接證據，其為訴訟上之證明，須於通常一般之
    人均不致有所懷疑，而得確信其為真實之程度者，始得據為
    有罪之認定，倘其證明尚未達到此一程度，而有合理之懷疑
    存在時，即應為無罪之判決。又檢察官就被告犯罪事實，應
    負舉證責任，並指出證明之方法，刑事訴訟法第161條第1項
    定有明文。因此，檢察官對於起訴之犯罪事實，應負提出證
    據及說服之實質舉證責任。倘其所提出之證據，不足為被告
    有罪之積極證明，或其指出證明之方法，無從說服法院以形
    成被告有罪之心證，基於無罪推定之原則，自應為被告無罪
    之判決（最高法院76年度台上字第4986號、92年度台上字第
    128號判決意旨參照）。
二、犯罪事實之認定，係據以確定具體的刑罰權之基礎，自須經
    過嚴格之證明，故其所憑之證據不僅應具有證據能力，且須
    經過合法之調查程序，否則即不得作為有罪認定之依據；倘
    法院審理結果，認為不能證明被告犯罪，而為無罪之諭知，
    即無刑事訴訟法第154條第2項所謂「應依證據認定」之犯罪
    事實之存在；因此，同法第308條前段規定，無罪之判決書
    只須記載主文及理由，而其理由之論敘，僅須與卷存證據資
    料相符，且與經驗法則、論理法則無違即可，所使用之證據
    亦不以具有證據能力者為限，即使不具證據能力之傳聞證據
    ，亦非不得資為彈劾證據使用；故無罪之判決書，就傳聞證
    據是否例外具有證據能力，本無須於理由內論敘說明（最高
    法院100年度台上字第2980號判決同此意旨可參）。準此，
    被告乙○○、丙○○既經本院認定無罪（詳後述），即不再論述
    所援引相關證據之證據能力，併予敘明。
三、公訴意旨認被告乙○○、丙○○涉犯上開傷害罪嫌，無非係以告
    訴人甲○○之指訴、診斷證明書及現場監視錄影畫面截圖為其
    主要論據。訊據被告乙○○、丙○○固不否認於告訴人甲○○騎車
    衝撞乙○○而人車倒地後，有一同上前壓制告訴人甲○○之事實
    ，惟均堅決否認有何傷害告訴人甲○○之犯行，辯稱係見告訴
    甲○○人車倒地後起身欲逃跑，始上前壓制，並無傷害之意等
    語。
四、經查：
㈠、告訴人甲○○故意騎乘機車衝撞而傷害被告乙○○之犯行，業經
    本院認定如前，故告訴人甲○○自屬刑事訴訟法第88條第2項
    所規定實施犯罪後即時被發覺之現行犯，依同條第1項之規
    定，不問何人均得逕行逮捕。而據原審勘驗結果，被告丙○○
    、乙○○係於被告乙○○遭告訴人甲○○撞倒在地後，隨即跑往告
    訴人甲○○方向而將之壓制在地，直到警方到場為止，前後過
    程僅約10秒，時間甚為短暫（見原審卷第54至55頁）。是被
    告丙○○、乙○○見告訴人甲○○倒地起身，為防其逃跑之而將之
    壓制在地，並無違法之處，且屬一般人會採取之舉措。
㈡、又依原審勘驗之結果，佐以被告乙○○、丙○○前揭證述，可見
    被告乙○○、丙○○在逮捕告訴人甲○○之過程中，係由被告丙○○
    將告訴人甲○○扭倒後，由下往上仰躺固定告訴人甲○○之身軀
    ，而由被告乙○○壓住告訴人甲○○之腳部，直到警方到場始放
    開。而於監視錄影畫面中，並未見被告乙○○、丙○○有出手毆
    打告訴人之動作。
㈢、至告訴人甲○○雖於原審指訴：除臉部傷勢外，所受腳掌、膝
    蓋、手部傷勢是在摔車受傷後，再遭被告乙○○、丙○○二度傷
    害所致等情，並提出臺北市立聯合醫院陽明院區驗傷診斷證
    明書為據（見偵查卷第19頁）。然依前開勘驗筆錄所附之監
    視器截圖畫面，告訴人甲○○衝撞被告乙○○後自己人車倒地時
    ，頭部（戴安全帽）、手部、軀幹、腳部等部位均已朝地面
    撞擊、摩擦及滑行（見原審卷第65頁下方截圖照片），就案
    發當時之車速及衝擊加以判斷，告訴人甲○○之臉部、腳掌、
    膝蓋、手部傷勢應係在該次摔車即已生成，而告訴人甲○○於
    遭壓制時仍不斷反抗掙扎，自無法排除因此而使該等傷勢加
    劇之可能，惟尚不得遽指告訴人甲○○之傷害係遭被告乙○○、
    丙○○二人故意傷害所致。
㈣、綜上所述，被告乙○○、丙○○對告訴人甲○○所為，無法證明係
    基於傷害犯意所為，且核屬依法令逮捕現行犯之行為，為法
    所不罰。又檢察官其餘所舉之各項證據方法，均無從說服本
    院形成被告乙○○、丙○○確有此部分被訴傷害犯行之心證。此
    外，復查無其他證據資料足認被告乙○○、丙○○涉有此部分犯
    行，既不能證明其犯罪，揆諸前開法條規定及說明，自應就
    此部分為被告無罪之諭知。
丙、駁回上訴之理由：
壹、原審以被告甲○○犯行事證明確，適用刑法刑法第277條第1 
    項傷害罪之規定，審酌被告甲○○在本案以前有家庭暴力罪之
    傷害前科，足認其素行及衝動控制能力均屬不佳，本案中僅
    因與盧妙暄等人之細故，率以騎乘機車高速逆向行駛於狹窄
    巷道之方式衝撞告訴人乙○○，除導致告訴人乙○○受傷非輕以
    外，更置其他用路人安全於不顧，實屬不該，犯後又矢口否
    認犯行，飾詞狡辯，迄未與告訴人乙○○和解或賠償其損害，
    難認有何悛悔之意。另衡以被告甲○○自承之智識程度、家庭
    、生活、經濟狀況等情狀，量處其有期徒刑4月，並諭知易
    科罰金之折算標準。經核原判決認事、用法並無違法或不當
    ，量刑亦稱妥適，應予維持。被告甲○○上訴意旨所指，無非
    係對原判決已說明事項及屬原審採證認事裁量職權之適法行
    使，徒憑己見，仍執已經原審指駁而摒棄不採之辯解，重為
    爭辯，所辯並不足採。從而，被告甲○○之上訴為無理由，應
    予駁回。
貳、檢察官上訴意旨雖謂告訴人甲○○所騎乘的機車撞及被告乙○○
    後，並沒有要逃跑之意思，否可因告訴人有起身之動作即認
    其要「逃跑」，而生所謂逮捕「傷害之現行犯」之情狀？又
    被告乙○○與丙○○除將告訴人甲○○壓制在地，尚有其他肢體接
    觸的動作，兩人合力對告訴人甲○○做出強力壓制之動作究係
    出於傷害之犯意，抑或是「逮捕現行犯」實非無疑。惟告訴
    人甲○○是否要逃跑並無礙其行為已構成現行犯之事實，任何
    人本得逕行逮捕，而被告乙○○與丙○○並無傷害之意亦已如前
    述。是檢察官上訴意旨所指，係對原審之證據取捨及心證裁
    量再事爭執，故此部分上訴亦無理由，應予駁回。
據上論斷，應依刑事訴訟法第368條，判決如主文。
本案經檢察官蔡東利提起公訴，檢察官薛雯文提起上訴，檢察官
林安紜到庭執行職務。
中　　華　　民　　國　　111 　年　　1 　　月　　25　　日
     　　　　　　 刑事第二十六庭審判長法　官  劉嶽承
                                      法　官  古瑞君
                                      法　官  廖紋妤
以上正本證明與原本無異。
如不服本判決，應於收受送達後20日內向本院提出上訴書狀，其
未敘述上訴之理由者並得於提起上訴後20日內向本院補提理由書
（均須按他造當事人之人數附繕本）「切勿逕送上級法院」。
惟關於本判決無罪部分，檢察官上訴須受刑事妥速審判法第9條
限制。
刑事妥速審判法第9條：
除前條情形外，第二審法院維持第一審所為無罪判決，提起上訴
之理由，以下列事項為限：  
一、判決所適用之法令牴觸憲法。
二、判決違背司法院解釋。
三、判決違背判例。
刑事訴訟法第 377 條至第 379 條、第 393 條第 1 款之規定，
於前項案件之審理，不適用之。
                                      書記官  江珮菱
中　　華　　民　　國　　111 　年　　1 　　月　　25　　日

附錄：本案論罪科刑法條全文
刑法第277條
傷害人之身體或健康者，處 5 年以下有期徒刑、拘役或 50 萬
元以下罰金。
犯前項之罪，因而致人於死者，處無期徒刑或 7 年以上有期徒
刑；致重傷者，處 3 年以上 10 年以下有期徒刑。